臺灣臺中地方法院刑事判決　　　　　　　　　　　　　九十年度交易字第八五三號
　　公　訴　人　臺灣臺中地方法院檢察署檢察官
　　被　　　告　乙○○
　　選任辯護人　丙○○
右列被告因業務過失重傷案件，經檢察官提起公訴（九十年度偵字第八０一八號），
本院判決如左：
    主  文
乙○○從事業務之人，因業務上之過失傷害人致重傷，處有期徒刑陸月，如易科罰金
，以參百元折算壹日。
    事  實
一、乙○○於民國九十年一月間受僱於臺北縣大漢食品股份有限公司（下稱大漢公司
    ）擔任業務員及司機，為從事駕駛業務之人。乙○○於九十年一月二日下午三時
    四十一分許，駕駛大漢公司所有車牌號碼ＳＶ─二九○三號自用小貨車載運貨物
    ，沿臺中縣豐原市○○路，由后里往豐原方向行使，行經臺中縣豐原市○○路七
    二一巷巷口、六０二巷巷口與三豐路之號誌管制交岔路口後，即臺中縣豐原市○
    ○路七一七號前時，原應注意車前狀況，並隨時採取必要之安全措施，又汽車起
    步前應注意前後左右有無障礙或車輛行人，並應讓行進中之行人優先通行，而依
    當時情況，又無不能注意之情形，竟疏於注意及此，適有行人甲○○○由三豐路
    六０二巷巷口穿越三豐路，亦疏未注意左右來車，逕行穿越車道，致乙○○所駕
    駛車輛之左前方後視鏡處撞及甲○○○，甲○○○因而倒地受有右側股骨幹骨折
    合併骨隨炎、右側髖關節截斷之重傷害（術後引發敗血症合併呼吸衰竭，實施氣
    切手術），及右側肋骨骨折、左側血胸等傷害，並導致腦血管栓塞、肺炎等症狀
    。
二、案經甲○○○訴由臺灣臺中地方法院檢察署檢察官偵查起訴。
    理  由
一、訊據被告乙○○固不否認有於前開送貨途中之時、地發生車禍肇事，導致告訴人
    甲○○○受有前揭傷害之事實，惟否認有過失致重傷害之犯行，辯稱：伊當時是
    在外側車道，變綠燈時就跟著前方車輛一同前進，起步一下子便聽到碰一聲，就
    立即踩煞車查看，看見一名婦人倒地不起，未看見行人穿越道路；肇事地點為伊
    已過行人穿越道後，且已先至該處，被害人始因跑煞不及而自側面撞及，六○二
    巷也非號誌管制交岔路口，車禍之發生顯係被害人違反交通規則恣意穿越道路所
    致；被害人右側膝上截肢及敗血症係受糖尿病體質所致之不易癒合及院內感染而
    來，一般之交通事故，受害人並無此特殊情況，截肢之發生顯逾一般人所能預見
    之傷害云云。經查：（一）右揭事實，業據告訴人及告訴代理人即告訴人之女張
    麗嬋指訴綦詳，核予證人即當時行駛於被告左後方內線車道之張新佳於警訊中證
    述之情節相符；再者，依卷附之道路交通事故調查表所繪製現場圖及現場照片觀
    之，被告自綠燈起步處行至肇事地點相距約為十餘公尺，而告訴人自三豐路六０
    二巷巷口行至肇事地點，亦有約十一公尺之距離，肇事地點當時因路面鋪設之故
    ，行人穿越道被覆蓋，均有道路交通事故調查報告表及現場照片四幀在卷為憑，
    又當時對向車道並無來車，而被害人係遭行駛於外線車道之被告所撞及等情，亦
    據證人張新佳於警訊中證述綦詳，足見被告係疏未注意車前狀況，並隨時採取必
    要之安全措施，及告訴人穿越車道未注意左右來車，始肇致本件車禍，可以認定
    。又告訴人係因本件車禍，致受有右側股骨幹骨折合併骨髓炎，右側髖關節截斷
    之重傷害，亦有臺中榮民總醫院診斷證明書、殘障手冊影本各乙紙在卷可資佐憑
    ，且告訴人所受右側股骨幹骨折合併骨髓炎，右側髖關節截斷之傷害，已致告訴
    人右腿機能喪失，自屬刑法第十條第四項第四款之毀敗一肢以上之機能之重傷害
    甚明。（二）按汽車行駛時，駕駛人應注意車前狀況，並隨時採取必要之安全措
    施；汽車起步前應注意前後左右有無障礙或車輛行人，並應讓行進中之行人優先
    通行，道路交通安全規則第九十四條第三項、第八十九條第五款分別定有明文。
    被告於右揭時、地駕駛上開車輛行經前開路段，依法即負有上開注意義務，被告
    駕車自應注意上述道路交通安全規定，而依當時路況又無不能注意之情形，竟疏
    不注意為之，以致肇致本件車禍，致告訴人受右側髖關節截斷之重傷害，其有過
    失甚明。雖告訴人疏未注意左右有無來車貿然穿越道路，與有過失，仍不影響被
    告過失之成立。況本件車禍案件，經公訴人送請臺灣省臺中區車輛行車事故鑑定
    委員會及臺灣省車輛行車事故覆議鑑定委員會鑑定結果，均同此看法，此有上開
    鑑定委員會九十年八月十六日中縣鑑字第九○○一一五號函所附鑑定意見書及覆
    議鑑定委員會九十年十一月十三日府覆議字第九○二一一八號函各一紙附卷可稽
    ，益證被告之行為有過失。而告訴人係因本件車禍受有前述之重傷害之結果，又
    證人譚台笙即告訴人之主治醫師證稱：「當初送被害人來時，右側股骨幹骨折、
    血胸、肋骨骨折，我們先將他股骨幹做內部處理，後來她出院，不到一星期她又
    回院，因為當時發生了骨髓炎，如果不截肢，會影響生命安全，骨髓炎的發生與
    撞傷有相當的關係，因一般骨頭穿過皮膚感染骨髓炎的機率是百分之二，車禍造
    成骨頭穿過皮膚會感染骨髓炎的機率是百分之十一或十二。」等語，足徵本件告
    訴人之重傷害與本件車禍具有相當因果關係。被告所辯伊並無過失，且被害人之
    重傷害結果與本件車禍並無相當因果關係云云，要屬卸責之詞，殊無可取。綜上
    所述，本件事證明確，被告犯行堪以認定。
二、按刑法上所謂「業務」，乃指其本人直接所選擇生活上之地位而言（最高法院二
    十年上字第七八九號判例參照），查被告係司機以駕車載送貨物為業，業據其供
    述在卷，其駕車行為，係有反覆繼續性而對人之身體、生命有危險性之行為，則
    其於駕車送貨途中，因過失撞上他人，致人受傷。核被告所為，係犯刑法第二百
    八十四條第二項後段之過失致重傷害罪。爰審酌被告之過失程度、本件車禍被害
    人與有過失，所失之危害，及被告尚未與被害人達成和解等一切情狀，量處如主
    文所示之刑，並諭知易科罰金之標準。
據上論斷，應依刑事訴訟法第二百九十九條第一項前段、刑法第二百八十四條第二項
後段、第四十一條第一項前段，罰金罰鍰提高標準條例第一條前段、第二條，判決如
主文。
中　　　華　　　民　　　國　　九十一　　年　　　五　　　月　　 十六 　　日
                                      臺灣臺中地方法院交通法庭
                                          法　官
右正本證明與原本無異。
如不服本判決，應於判決送達後十日內，向本院提出上訴狀。
                                          書記官
中　　　華　　　民　　　國　　九十一　　年　　　五　　　月　　 十六 　　日
